臺灣桃園地方法院刑事判決　　　　　　　　　　　　九十二年度簡上字第四七號
　　上　訴　人
　　即　被　告　丙○○
右列上訴人因傷害案件，不服本院中壢簡易庭九十二年度壢簡字第三四二號，中華民
國九十二年六月十八日第一審簡易判決（聲請簡易判決處刑案號：九十一年度偵續字
第二０一號、九十二年度偵字第一０一號），提起上訴，本院管轄之第二審地方法院
合議庭判決如左：
    主  文
原判決關於丙○○部分撤銷。
丙○○傷害人之身體，處拘役拾日，如易科罰金以參佰元折算壹日；又共同傷害人之
身體處拘役拾伍日，如易科罰金以參佰元折算壹日。應執行拘役貳拾貳日，如易科罰
金以參佰元折算壹日。
    事  實
一、丙○○係擔任桃園縣楊梅鎮○○○路「臺北亞熱帶凱撒社區管理委員會」之主任
    委員，乙○○為該社區之住戶，民國九十一年五月三十一日上午九時許，乙○○
    因懷疑丙○○將該社區住戶資料交給某里長候選人而心生不滿，遂持木棍一支至
    該社區大樓地下室之管理委員會辦公室內欲找丙○○理論，惟丙○○當時並不在
    辦公室內，乙○○即在該辦公室內等候丙○○，嗣乙○○見丙○○從外面走進辦
    公室前，即基於傷害人身體之犯意，持該木棍衝出辦公室往丙○○左腰部揮打二
    下後，將該木棍丟棄地上欲離去，丙○○見狀亦基於傷害人身體之犯意，隨即拾
    起乙○○棄置地上之木棍，揮打乙○○之右上背部後，兩人旋即互相抱住扭打，
    丙○○並用拳頭毆打乙○○之臉及頸部，而當時在該辦公室內之該社區管理委員
    會總幹事甲○○見狀亦衝出辦公室抱住乙○○將二人分開，致丙○○受有左腰部
    及左上臂嚴重挫傷合併腎臟挫傷、左腰部皮下瘀血、左上臂皮下瘀血等傷害（乙○○所犯傷害部分業經臺灣高等法院判處有期徒刑二月確定），乙○○則受有上
    唇（一乘一公分）、右頸（四乘二公分）及右上背（二乘二）之挫傷瘀青等傷害
    。
二、丙○○復另行起意，與甲○○（業經本院中壢簡易庭判處拘役十五日，未上訴確
    定）共同基於傷害人身體之犯意聯絡，於九十一年十二月三日下午三時三十分許
    ，因該社區住戶戊○○至前開辦公室內找甲○○理論關於其房屋遭法院強制執行
    等問題，而與甲○○發生口角，不久丙○○進入辦公室內見戊○○在該辦公室內
    大小聲，亦心生不滿而與戊○○發生口角，戊○○即衝向丙○○作勢欲毆打丙○○，二人即抱在一起互相扭打，甲○○見狀即持一把鋸子打向戊○○欲嚇阻戊○○罷手，然尚未打到戊○○之前，鋸子即為丙○○搶走放在辦公桌上，甲○○又
    持一支開口鉗朝戊○○比一下後放回桌上，並衝向戊○○，與丙○○共同徒手毆
    打戊○○，嗣因該辦公室有一處階梯，戊○○因未踩穩而連同丙○○、甲○○一
    起跌倒在地，始罷手，而旁邊之鋁梯、置衣架亦因碰撞而倒地壓在三人身上，置
    衣架則壓傷戊○○之下唇，致戊○○受有下唇瘀挫傷之傷害，戊○○因遭丙○○
    、甲○○共同動手毆打，致其顏面、前額、右腕、左上臂、左前臂受有多處抓傷
    等傷害。
三、案經乙○○、戊○○訴由桃園縣政府警察局楊梅分局報告臺灣桃園地方法院檢察
    署檢察官偵查後，聲請簡易判決處刑。
    理  由
一、訊據上訴人即被告丙○○固坦承曾於右開時、地分別與乙○○、戊○○發生爭執
    之事實，惟矢口否認有何公訴人所指上開傷害之犯行，辯稱：當時是乙○○持木
    棍先毆打伊二下，伊起身一手抓住乙○○持木棍的手，一手抓住乙○○的衣領，
    後來甲○○即出面制止，雙方就分開，伊確實沒有毆打乙○○；另戊○○係衝向
    伊欲毆打伊，甲○○見狀便起身拉住戊○○，甲○○另一手拿著鋸子，伊就把鋸
    子搶下，後來甲○○與戊○○就互相扭抱在一起，甲○○又拿起老虎鉗，伊要去
    搶，結果三人就跌倒在地上，旁邊的鋁梯及置衣架就倒地壓在他們身上，伊確係
    只是去制止甲○○與戊○○間之拉扯，並沒有毆打戊○○云云，經查：
（一）右揭犯罪事實一部分，業據告訴人即證人乙○○於本院調查時證稱：「管委會
      在地下一樓，丙○○坐電梯下來，看到我在管委會裡面，他看到我拿木棍，就
      跑了，我就追，他就滑倒，臉朝上，我就打他的左側，我打他二下，就將木棍
      丟到一旁，我就轉身想離開，他就將木棍撿起來打我的背後，我忘記他打我幾
      下，我轉身要去搶木棍，甲○○後來衝出來從我背後抱住我身體及雙手，丙○○就用拳頭打我的臉與頸部，之後丁○○他們就出來了，將我們拉到旁邊，要
      各自離開．．．」、「（丙○○持木棍毆打你之後木棍在何處？）我轉身把木
      棍搶過來丟在旁邊，才被甲○○用雙手抱住」等語（見本院九十二年十二月二
      日審判筆錄第九頁、第十頁）明確，核與證人丁○○於偵訊時證稱：「杜（國
      昌）未到辦公室之前我和朱（坤山）在辦公室聊天，未久見余（非非）持木棍
      進來辦公室，後來杜（國昌）要來辦公室未進辦公室，余（非非）就持木棍衝
      出去打杜（國昌），之後他們就扭打一團互毆」等語（見九十一年度偵字第一
      三七八九號卷第二四頁），及證人甲○○於本院審理時證稱：「．．．他（指
      乙○○）不聽勸執意要找主委（指被告），被告剛好要進來辦公室，在車道出
      口處，乙○○就拿木棍衝出去打被告，面對面打被告的哪裡我現在想不起來了
      ，打幾下我也忘記了，被告就要搶木棍，二人就站著扭在一起，我就衝過去將
      他們二人架開，我架開他們二人時木棍在何人手上我想不起來，後來木棍掉在
      地上我把木棍撿起來。後來大家就散開了」等語（見本院九十二年十二月三十
      日審判筆錄第五頁）大致相符。衡諸常情，若被告未毆打告訴人乙○○，何以
      告訴人乙○○受有事實欄所載之多處挫傷、瘀青等傷害？且告訴人乙○○係於
      互毆受傷當天即九十一年五月三十一日至怡仁綜合醫院就診，應無作偽之嫌，
      此均有怡仁綜合醫院診斷證明書一紙在卷可稽，均足以認定被告當時確實有與
      告訴人乙○○發生互毆情事，而告訴人乙○○所受傷害與被告之傷害行為有相
      當因果關係，應無疑義。又告訴人乙○○因前開互毆傷害被告之犯行，業經臺
      灣高等法院判處有期徒刑二月確定，亦有臺灣高等法院九十二年度上易字第五
      一二號刑事判決書在卷可參。雖證人丁○○於本院審理時改稱：伊在偵查中沒
      有這樣說云云，然其又證稱：「．．．我有看到他們打成一團，但如何打我沒
      有看到」等語（見本院九十二年十二月二日審判筆錄第八頁），堪認證人丁○○確有見到被告與告訴人乙○○互毆而打成一團。至被告辯稱當時雙方僵持約
      三秒鐘的時間，證人甲○○即出面制止，伊並沒有時間反擊告訴人乙○○云云
      ，然證人甲○○於本院審理時證稱：「（有無看到被告有回手毆打乙○○？）
      我看不清楚．．．」等語（見本院九十二年十二月三十日審判筆錄第五頁、第
      六頁），可見證人甲○○當時並沒有清楚目睹被告與告訴人乙○○互毆之過程
      ，證人甲○○之上開證述自無法證明在甲○○衝到現場並將被告與告訴人乙○○架開之時，被告沒有毆打告訴人乙○○，是證人甲○○尚難為被告有利之認
      定，被告上開辯稱伊沒有傷害告訴人乙○○云云，實難採信。
（二）右揭犯罪事實二部分，亦據告訴人戊○○於警、偵訊時指述歷歷，核與證人即
      共犯甲○○於本院審理時證稱：「當天我是在辦公室打電腦，沒多久戊○○進
      來站著跟我理論房子的問題．．．後來丙○○進來，丙○○問戊○○你是否來
      鬧的，後來戊○○就離開座位到會議室去，被告也跟著去，他們兩個人到會議
      室就吵起來，戊○○的動作好像是要打丙○○，並進而相互扭打在一起．．．
      他們二個人當時已經扭打在一起了，第一次我是拿鋸子向戊○○嚇阻，叫他們
      不要再打了，我有拿鋸子朝戊○○打過去，但是沒有打到，戊○○就伸手搶我
      的鋸子，結果三個人就扯在一起，我拿鋸子戊○○跟丙○○都來搶，結果鋸子
      被丙○○搶走，丙○○就把鋸子放在辦公桌上，結果我們三人還是扭在一起，
      第二次拿開口鉗，沒有像老虎鉗那麼大，我只是拿起來比一下而已，就放回去
      ，不是像被告所講的那樣他把我搶走。我就衝過去，三個人就抱在一起，結果
      就一起摔倒．．．我沒有拿水果刀。我拿鋸子的柄打戊○○，但是沒有打到，
      我拿東西只是嚇阻戊○○」等語（見本院九十三年三月審判筆錄第四頁、第五
      頁）大致相符，而告訴人戊○○受有事實欄所載之傷害，亦有天成醫院診斷證
      明書一紙在卷可證。被告雖辯稱伊並未打告訴人戊○○，當時是甲○○與戊○○抱在一起，伊只是用手將他們二人架開，後來三人從階梯上摔下來，旁邊的
      置衣架、鋁梯也一起倒下來云云，惟若一般人係從階梯上摔下來後，又被置衣
      架或鋁梯壓到，不可能受有顏面、前額、右腕、左上臂、左前臂等多處抓傷之
      傷害，況被告於偵訊時亦供稱「．．．我在旁勸架，三人便拉扯一塊，結果三
      人一起跌下樓梯，（楊啟）『明』被置衣架弄傷，（楊啟）『明』的抓傷係拉
      扯中造成．．．」等語（見九十一年度偵續字第二０一號卷第一九頁正面），
      ，可見被告已坦承告訴人戊○○在拉扯中受有傷害，至告訴人戊○○下唇所受
      之瘀挫傷，應係遭倒下之置衣架打到造成的，另告訴人戊○○其餘身上之抓傷
      則係在與被告、共犯甲○○三人拉扯中，遭被告與共犯甲○○用手抓及拉扯中
      造成的，堪認告訴人戊○○下唇所受之瘀挫傷與被告之傷害犯行無關外，其餘
      之抓傷顯與被告及共犯甲○○之傷害行為有相當因果關係，當無疑義。至告訴
      人戊○○於警、偵訊時指稱：甲○○持水果刀恐嚇伊，後來水果刀為被告搶走
      ，甲○○又持一把兩支尖銳的鐵器，二人將伊推向牆壁，一起用水果刀及鐵器
      的握柄打伊胸口云云，然上情為被告及甲○○一致否認在卷，並均辯稱當時甲○○有拿鋸子及開口鉗，但都沒有打到告訴人戊○○等語，參以告訴人戊○○
      之胸口並未受傷，若其果遭水果刀及開口鉗握柄打到，不可能係受到抓傷之傷
      害，而所謂之水果刀及一把兩支尖銳的鐵器亦未扣案，又證人己○○即該社區
      管理委員會之會計於偵訊時亦證稱：「（當時有無看到辦公室地上有木棍或水
      果刀？）是衣架及鋁梯而已，沒看到木棍或水果刀」等語（見九十二年度偵字
      第一０一號卷第二八頁反面、第二九頁正面）明確等情，足見告訴人戊○○指
      稱遭被告與甲○○一起用水果刀及鐵器的握柄打到胸口云云，應認誇大案情之
      不實指述，要難採信，自應以證人甲○○於本院審理時之上開證述較為可採，
      而被告空言辯稱並未打到告訴人戊○○云云，亦係其事後卸責之詞，委無足採
      。
（三）綜上所述，被告辯稱其並未毆打告訴人乙○○、戊○○等語，應係事後卸責之
      詞，不足採信。本件事證明確，被告前述傷害犯行均堪以認定。
二、核被告丙○○前後二次傷害行為，均係犯刑法第二百七十七條第一項之普通傷害
    罪，被告就毆打告訴人戊○○受傷之犯行與共犯甲○○間，有犯意之聯絡及行為
    之分擔，均為共同正犯。被告前後二次傷害犯行，時間前後相距六個月以上，時
    間尚非緊接，顯係另行起意所為，其犯意各別，應予分論併罰。原審據以論罪科
    刑，固非無見，惟本件告訴人戊○○下唇所受之瘀挫傷既係三人跌倒地上，遭置
    衣架倒下壓傷所致，並非被告故意動手毆打造成之傷害（詳後述之），原審認此
    部分之傷害係被告與共犯甲○○共同毆打造成，尚有未洽。本件被告提起上訴，
    猶執前詞否認犯罪，上訴雖無理由，然原判決既有前揭可議之處，自應由本院將
    原判決撤銷改判。爰審酌被告素行、智識程度、犯罪之目的、手段、告訴人所受
    之傷害尚輕、犯罪後否認犯行等一切情狀，量處如主文第二項所示之刑，並諭知
    易科罰金之折算標準，並定其應執行之刑及易科罰金之折算標準。至被告供犯罪
    所用之木棍一支係告訴人乙○○所帶來毆打被告後棄置地上，為被告撿拾毆打告
    訴人乙○○所用，並非被告所有之物，亦非屬違禁物，且未扣案，是就該木棍自
    不得宣告沒收，併予敘明。
三、至簡易判決處刑意旨另以：被告丙○○於上揭犯罪事實二所示之時、地與共犯甲○○共同毆打告訴人戊○○，致戊○○受有下唇瘀挫傷之傷害，因認被告此部分
    之犯行，亦涉犯刑法第二百七十七條第一項之普通傷害罪嫌等語，惟訊據被告丙○○堅詞否認有何公訴人所指之上開傷害犯行，辯稱伊與甲○○及告訴人戊○○
    抱在一起時，因旁邊有階梯站不穩而一起跌倒，旁邊的置衣架及鋁梯隨之倒地，
    置衣架壓傷告訴人等語，且證人己○○亦證稱有看到地上有衣架及鋁梯等語，已
    如前所述，核與證人甲○○於本院審理時證稱：「．．．三個人就扭抱在一起，
    因為辦公室有階梯，我們三個人站不穩，就跌倒，另外撞到辦公室的衣架倒下．
    ．．」等語（見本院九十二年十二月三十日審理筆錄第六頁）相符，衡諸當時三
    人僅係互相拉扯互毆之情節，堪認告訴人戊○○所受之下唇瘀挫傷，應係遭置衣
    架倒下打到所受之傷害，此部分之傷害顯非被告所能預見，尚難認此部分之傷害
    係被告與甲○○共同毆打造成的，此外，復查無其他積極證據足認被告有上開傷
    害之犯行，此部分犯罪即屬不能證明，惟公訴人認此部分與前開論罪部分具有事
    實上一罪之關係，爰不另為無罪之諭知，特此敘明。
據上論斷，應依刑事訴訟法第四百五十五條之一第三項、第三百六十九條第一項、第
三百六十四條、第二百九十九條第一項前段，刑法第二十八條、第二百七十七條第一
項、第四十一條第一項前段、第五十一條第六款，罰金罰鍰提高標準條例第一條前段
、第二條，判決如主文。
本案經檢察官陳美華到庭執行職務。
中        華        民        國      九十三    年    三    月   三十   日
                              臺灣桃園地方法院刑事第二庭
                                  審判長法  官 徐培元
                                        法  官 林晏鵬
                                        法  官 許乃文
右正本證明與原本無異。
本件不得上訴。
                                        書記官 陳慧玲
中        華        民        國      九十三    年    三    月   三十   日
